【裁判字號】    98,交上易,33
【裁判日期】    980619
【裁判案由】    過失傷害
【裁判全文】
臺灣高等法院高雄分院刑事判決        98年度交上易字第33號
上  訴  人
即  被  告  乙○○
上列上訴人因過失傷害案件，不服臺灣高雄地方法院97年度審交
易字第455 號中華民國98年3 月13日第一審判決（起訴案號：臺
灣高雄地方法院檢察署97年度調偵字第884 號），提起上訴，本
院依簡式審判程序判決如下：
    主  文
上訴駁回。
乙○○緩刑貳年。
    事  實
一、乙○○考領有普通小型車駕駛執照，其於茂喬環境清潔維護
    股份有限公司擔任居家清潔主任，非以駕駛為主要或附隨業
    務之人。民國96年9 月13日16時10分許，乙○○駕駛車牌號
    碼VN—3457號自用小客車，沿高雄市○○○○街快車道由西
    往東方向行駛，行經察哈爾一街88號前，本應注意汽車行駛
    時，駕駛人應注意車前狀況及兩車併行之間隔，並隨時採取
    必要之安全措施，且超車時，應與前車左側保持半公尺以上
    之間隔以防止危險之發生，而當時天候晴、日間自然光線、
    柏油路面乾燥無缺陷、道路無障礙物、視距良好，且依乙○
    ○之智識、能力，又無不能注意之情事，詎其竟疏未注意及
    此，適有丙○○騎乘車牌號碼UZL-746 號輕型機車，沿同路
    同向行駛在乙○○所駕駛自小客車之右前方，乙○○竟疏未
    注意及此，即貿然超車，致其所駕駛之自小客車右側車身因
    而擦撞丙○○所騎乘之機車左側手把，造成丙○○人車倒地
    ，因而受有左側近端鎖骨骨折、左側第二、三、四、五、六
    、七肋肋骨骨折之傷害。乙○○於肇事後留在現場等候，於
    有偵查權限之公務員尚未發覺其犯罪前，主動向到場處理之
    員警表明其為肇事者，自首而接受裁判。
二、案經丙○○於97年1 月17日訴請臺灣高雄地方法院檢察署檢
    察官偵查起訴。
    理  由
壹、程序方面
    本件上訴人即被告乙○○所犯係死刑、無期徒刑、最輕本刑
    為3 年以上有期徒刑以外之罪，其於準備及審理程序中就被
    訴事實為有罪之陳述，經審判長告知簡式審判程序之旨，並
    聽取公訴人、被告及辯護人之意見後，本院認為適宜進行簡
    式審判程序，合先敘明。
貳、實體方面
一、訊據上訴人即被告乙○○（下稱被告）對上開事實坦承不諱
    ，核與證人即告訴人丙○○（下稱告訴人）證述之情節相符
    ，復有道路交通事故現場圖、道路交通事故調查報告表(一)、
    (二)、高雄醫學大學附設中和紀念醫院96年9 月17日診斷證明
    書各1 份、高雄市政府警察局交通大隊交通事故談話紀錄表
    2 份、現場及車損照片12張等件在卷可憑（見97年度他字第
    775 號卷第34頁、第37至51頁）。
二、按汽車行駛時，駕駛人應注意車前狀況，並隨時採取必要之
    安全措施。汽車超車時，前行車減速靠邊或以手勢或亮右方
    向燈表示允讓後，後行車始得超越；超越時應顯示左方向燈
    並於前車左側保持半公尺以上之間隔超過，行至安全距離後
    ，再顯示右方向燈駛入原行路線。道路交通安全規則第94條
    第3 項、第101 條第1項 第5 款分別定有明文。被告既係領
    有普通小型車駕駛執照，其駕車自應知悉並注意上述道路交
    通安全規定。又本件肇事時天候晴、日間自然光線、柏油路
    面無缺陷、無障礙物、視距良好，有前揭道路交通事故調查
    報告表(一)附卷可稽，是肇事當時，依被告之智識、能力，應
    無不能注意之情事，被告竟疏於注意上揭規定，致其超車時
    所駕駛之自小客車右側車身因而擦撞告訴人所騎乘之機車左
    側手把，造成告訴人車倒地，因而受有左側近端鎖骨骨折、
    左側第二、三、四、五、六、七肋肋骨骨折之傷害，顯見被
    告確有過失甚為明灼。本案經送高雄市政府交通局車輛行車
    事故鑑定委員會及高雄市車輛行車事故覆議鑑定委員會鑑定
    結果，亦同此認定，有高雄市政府交通局車輛行車事故鑑定
    委員會96年11月22日案號0000000 號鑑定意見書、高雄市車
    輛行車事故覆議鑑定委員會96年12月31日案號96-12-05號鑑
    定覆議意見書各1 份附卷可憑（見97年度他字第775 號卷第
    11至14頁）。又告訴人確因本件車禍受有左側近端鎖骨骨折
    、左側第二、三、四、五、六、七肋肋骨骨折之傷害，有高
    雄醫學大學附設中和紀念醫院96年9 月17日診斷證明書1 紙
    在卷可按（見97年度他字第775 號卷第34頁），是被告之過
    失肇事行為與告訴人之傷害結果間，有相當因果關係至為明
    顯。綜上所述，被告上開任意性之自白有前揭證據可佐，核
    與事實相符，足堪採為論罪科刑之憑據，本案事證已臻明確
    ，被告犯行洵堪認定，自應依法論科。
三、被告考領有普通小型車駕駛執照，其於茂喬環境清潔維護股
    份有限公司擔任居家清潔主任，非以駕駛為主要或附隨業務
    之人等情，有道路交通事故調查報告表(二)、公路監理電子閘
    門－證號查詢汽車駕駛人結果、臺灣高雄地方法院檢察署97
    年8 月11日電話紀錄單及被告之在職證明書各1 份在卷可稽
    （見97年度他字第775 號卷第40頁，97年度調偵字第884 號
    卷第11至12頁，本院卷第38頁），是核被告所為，係犯刑法
    第284 條第1 項前段之普通過失傷害罪。被告肇事後於員警
    前往處理尚不知何人為肇事者前，即在現場等候並主動表明
    其係肇事者乙節，有被告之高雄市政府警察局交通大隊交通
    事故談話紀錄表、高雄市○○○○○道路交通事故當事人登
    記聯單各1 份在卷可稽（見97年度他字第775 號卷第42、58
    頁），是以被告對於未經發覺之犯罪自首而接受裁判，核與
    刑法第62條前段自首之規定相符，爰依法減輕其刑。
四、原審以被告罪證明確，因而依刑法第284 條第1 項前段（原
    判決漏列前段）、第62條前段、第41條第1 項前段、刑法施
    行法第1 條之1 ，並審酌被告應注意車前狀況及兩車併行之
    間隔，竟疏未注意，而釀成本件車禍事故，因而致告訴人多
    處骨折之傷害，實屬不該，惟念被告係一時駕車不慎方罹刑
    章，於法院審理中全然坦承犯行、尚有悔意等一切情狀，爰
    量處有期徒刑3 月，並諭知以新臺幣（下同）1 千元折算1
    日之易科罰金折算標準。經核原判決認事用法均無違誤，量
    刑亦稱允當，被告上訴意旨認原判決量刑過重，而指摘原判
    決不當，為無理由，應予駁回。
五、被告未曾受有期徒刑以上刑之宣告，其現於茂喬環境清潔維
    護股份有限公司擔任居家清潔主任，有正當職業，且其業與
    告訴人即被害人丙○○達成和解，賠償告訴人50萬元（含保
    險理賠金），告訴代理人即告訴人丙○○之女甲○○亦於本
    院行準備程序時當庭表示：被告已履行和解條件，請給予被
    告緩刑自新之機會等語，有被告之在職證明書、本院98年4
    月20日98年度交附民字第13號和解筆錄、本院98年5 月25日
    準備程序筆錄各1 份在卷可稽（見97年度調偵字第775 號卷
    第11至12頁，本院卷第31頁）。被告經此偵審程序，應知所
    警惕，諒無再犯之虞，本院因認對其所處之刑以暫不執行為
    當，爰依刑法第74 條 第1 項第1 款之規定，予以宣告緩刑
    2 年，以啟自新，併勵來茲。
六、又告訴人丙○○駕駛機車雖未考領駕駛執照，有道路交通事
    故調查報告表(二)及公路監理電子閘門－證號查詢機車駕駛人
    結果各1 份在卷可稽（見97年度他字第775 號卷第40頁，本
    院卷第38-1頁），然此僅屬行政違規問題，與肇事原因無關
    ，要難因此認告訴人與有過失（最高法院89年台上字第1431
    號判決意旨參照），附此敘明。
據上論結，應依刑事訴訟法第368 條、第364 條、第273 條之1
第1 項，刑法第74條第1項第1款，判決如主文。
本案經檢察官陳國全到庭執行職務。
中    華    民    國    98    年    6     月    19    日
                  刑事第七庭    審判長法  官 莊飛宗
                                      法  官 陳明富
                                      法  官 孫啟強
以上正本證明與原本無異。
不得上訴。
中    華    民    國    98    年    6     月    19    日
                                      書記官 黃富美
附錄本件判決論罪科刑法條：
刑法第284條：
因過失傷害人者，處6 月以下有期徒刑、拘役或5 百元以下罰金
，致重傷者，處1 年以下有期徒刑、拘役或5 百元以下罰金。
從事業務之人，因業務上之過失傷害人者，處1 年以下有期徒刑
、拘役或1 千元以下罰金，致重傷者，處 3 年以下有期徒刑、
拘役或 2 千元以下罰金。


司法院資訊處製作；財團法人民間司法改革基金會備份。
